【裁判字號】    97,簡上,429
【裁判日期】    980326
【裁判案由】    賭博
【裁判全文】
臺灣臺南地方法院刑事判決             97年度簡上字第429號
上  訴  人  臺灣臺南地方法院檢察署檢察官
被      告  丙○○
上列上訴人因被告賭博案件，不服中華民國97年10月 7日本院97
年度簡字第2737號刑事簡易判決（聲請簡易判決處刑案號：臺灣
臺南地方法院檢察署97年度營偵字第1559號），本院管轄之第二
審合議庭判決如下：
    主  文
原判決撤銷。
丙○○共同犯賭博罪，處罰金新臺幣貳萬元，如易服勞役，以新
臺幣壹仟元折算壹日。
    事  實
一、丙○○自民國67年起，借用其外孫謝家善（原名謝志民）名
    義，在臺南縣鹽水鎮○○路25號 1樓經營「凱鈴電子遊戲場
    」（聲請簡易判決處刑書誤載為「凱零電子遊戲場」）而經
    營電子遊戲場業，並於88年間，借用謝家善之名義向臺南縣
    政府申辦電子遊藝場營業級別登記，而於88年 7月21日領得
    臺南縣政府核發之88商字第 088307197號電子遊藝場營業級
    別證。丙○○並曾因在該處擺設賭博性電子遊戲機具與賭客
    對賭，於97年4月25日下午6時28分許，為警查獲，並經本院
    於97年 7月11日以97年度簡字第1673號判決判處罰金新臺幣
    （下同）5,000元，於同年8月4日確定，並於同年8月27日罰
    金繳清執行完畢。詎丙○○不知悔改，竟於前開賭博案件經
    本院判決後，又與其子謝顯裕共同基於賭博之犯意聯絡，再
    度在臺南縣鹽水鎮○○路25號 1樓「凱鈴電子遊戲場」此一
    公眾得出入之場所內，擺設如附表所示之電子遊戲機10臺，
    與不特定人賭博財物。賭博方式由賭客每次投幣10元與電子
    遊戲機押注，押中可得不等倍數分數，迨顧客不願把玩時可
    向謝顯裕、丙○○洗分，亦即以積分依同比率換回現金，若
    於結束本次遊戲後如未押中，投入之現金即由機台沒入，歸
    謝顯裕、丙○○所有。嗣於97年7月19日下午4時40分許，賭
    客乙○○先後以向丙○○、謝顯裕兌換之10元硬幣共 400元
    投入遊戲機台賭博財物，嗣後於伊將機臺內累計之 400分經
    謝顯裕洗分兌換現金 400元時，為喬裝賭客之員警當場查獲
    ，並扣得如附表所示之電子遊戲機10臺（含IC板12片）、機
    臺內現金4,800元及此次賭博所得之現金400元（謝顯裕、乙
    ○○所涉賭博案件，業經本院以97年度簡字第2510號判決判
    處罰金16,000元、3,000 元在案，嗣檢察官就謝顯裕部分提
    起上訴後，經本院以97年度簡上字第 451號判決駁回上訴確
    定）。
二、案經臺南縣警察局新營分局報請臺灣臺南地方法院檢察署檢
    察官偵查後聲請簡易判決處刑。
    理  由
一、訊據被告丙○○固坦承位在臺南縣鹽水鎮○○路25號 1樓之
    「凱鈴電子遊戲場」係其以外孫謝家善名義辦理電子遊藝場
    營業級別證而開設經營之事實，但矢口否認有何被訴賭博犯
    行，辯稱：其雖自67年間開始經營「凱鈴電子遊戲場」，但
    本案案發當時，該電子遊戲場早已交由其子謝顯裕經營，其
    並未參與其中，且該電子遊戲場平日均由謝顯裕負責看顧，
    其因居住於該電子遊戲場樓上，故在店內進進出出，其並未
    參與本案賭博犯行云云。惟查：
  (一)被告於偵查中自承：「凱鈴電子遊戲場」係由其本人出資經
    營，電子遊戲機台一開始係由其購買，謝顯裕平日無工作時
    ，會前來該電子遊戲場幫忙看顧店面，通常白天係由其本人
    顧店，晚上則由謝顯裕看顧，該店1週營業7日，並無休息；
    該電子遊戲場係由顧店之人負責更換零錢給前來把玩電子遊
    戲機臺之客人，若客人不再續玩，其或謝顯裕會前往查看機
    臺上之分數，再按比例換現今予賭客，其知悉此為賭博行為
    ；本案案發當日，係由其本人更換零錢予乙○○，但後來因
    其上樓祭拜，故並非由其洗分換現金；員警查扣機臺內之現
    金歸其與謝顯裕所有等語（見偵查卷第13至14頁）。查被告
    於偵查中，既已自白本案賭博犯行，且於本院審理中，自承
    其於偵查中所為之供述係出於自由意志（見本院卷第27頁）
    ，則其嗣後翻易前詞，否認經營「凱鈴電子遊戲場」，亦否
    認參與本案賭博犯行，自有可疑。
  (二)又證人即現場為警查獲之賭客乙○○於偵查中具結證稱：伊
    曾前往「凱鈴電子遊戲場」把玩電子遊戲機臺 2次，為警查
    獲當日，伊係把玩「賽馬」電子機臺，當日伊進入該電子遊
    戲場時，負責顧店之人為被告，伊並向被告更換 100元之硬
    幣，其後被告離去，即由謝顯裕看顧該電子遊戲場，而伊又
    向謝顯裕更換 300元之硬幣；當日最後結算時，機臺上之分
    數為 400分，伊告知謝顯裕表示不再續玩，謝顯裕即至機臺
    前確認分數，並拿取 400元之現金交伊收受；伊第一次前往
    該電子遊戲場把玩機臺時，係被告為伊更換零錢等語（見偵
    查卷第12頁）。而證人乙○○於本院審理中亦證稱：伊於案
    發當日進入「凱鈴電子遊戲場」時，係先持百元鈔票向被告
    換 100元零錢，但嗣後洗分時，被告並未在場；另於本次為
    警查獲前，亦曾前往該電子遊戲場把玩機臺，伊於偵查中確
    實證述該次係向被告換錢等語（見本院卷第56頁正反面、第
    58頁）。佐以證人謝家善於警詢中陳稱：「凱鈴電子遊戲場
    係由渠外祖母即被告與渠舅舅謝顯裕負責看顧管理，店內之
    電子遊戲機具均由被告及謝顯裕負責經營等語（見警卷第15
    頁）。則被告前開於偵查中所為之自白，與證人乙○○於偵
    查及本院審理中暨證人謝家善於警詢中所為之證詞吻合，自
    堪採信。此外，復有如附表所示電子遊戲機10臺（含IC板12
    片）及機臺內賭資4,800元、現場查獲賭資400元扣案及臺南
    縣政府營利事業登記證、臺南縣政府電子遊藝場營業級別證
    、現場圖、臺南縣警察局新營分局鹽水分駐所臨檢紀錄表、
    喬裝賭客員警出具之偵查報告各 1紙、現場照片10幀在卷可
    資佐證（見警卷第21、22、26、27、28、39至43頁），足認
    被告於偵查中所為之自白，與事實相符，應可採信；其於本
    院審理中翻易前詞否認犯行，自無可取。本案事證明確，被
    告犯行已堪認定。
二、按刑事法若干犯罪行為態樣，本質上原具有反覆、延續實行
    之特徵，立法時既予特別歸類，定為犯罪構成要件之行為要
    素，則行為人基於概括之犯意，在密切接近之一定時、地持
    續實行之複次行為，倘依社會通念，於客觀上認為符合一個
    反覆、延續性之行為觀念者，於刑法評價上，即應僅成立一
    罪。學理上所稱「集合犯」之職業性、營業性或收集性等具
    有重複特質之犯罪均屬之，例如經營、從事業務、收集、販
    賣、製造、散布等行為概念者是（最高法院95年度台上字第
    4686號刑事判決意旨參照）。準此，被告於上開時、地經營
    電子遊戲場業，藉此擺放具有賭博性電玩，而與不特定之賭
    客賭博之行為，既含有多次性與反覆性，則其在同一時期內
    多次、反覆經營上述事業，應屬集合犯，而論以一罪。是核
    被告所為，係犯刑法第266條第1項前段之賭博罪。被告與同
    案共犯謝顯裕就上開賭博犯行，有犯意聯絡及行為分擔，為
    共同正犯。又被告為13年12月16日生，現年83歲，爰依刑法
    第18條第3項規定，減輕其刑。
三、原審以本案事證明確，依刑事訴訟法第449條第1項前段、第
    454條第2項，刑法第28條、第 266條第1項前段、第42條第3
    項前段，刑法施行法第1條之1第1項、第2項前段，量處被告
    罰金20,000元、諭知易服勞役之折算標準，並敘明扣案物品
    業經另案宣告沒收而不再重複為沒收之諭知，固非無見。惟
    原判決引用檢察官聲請簡易判決處刑書之記載，認被告與謝
    顯裕共同於「凱鈴電子遊戲場」內擺設如附表所示之電子遊
    戲機，然檢察官聲請簡易判決處刑書並無「附表」，原判決
    就此亦未補充，以致認定事實缺漏，尚有未洽；又原審於判
    決理由欄內敘明被告係年滿80歲之人，依刑法第18條第 3項
    之規定減輕其刑，但於據上論斷欄漏未引用刑法第18條第 3
    項之規定，以致判決理由矛盾，亦有未合。檢察官上訴意旨
    雖未就此加以指摘，但原判決既有上開違誤之處，仍應由本
    院予以撤銷改判。
四、另聲請簡易判決處刑暨檢察官上訴意旨以：
  (一)刑法第 268條之規定，係以「意圖營利」為要件，而非以獲
    得利益為要件，屬於行為犯，而非結果犯。只要行為人有營
    利之意圖即可構成，不以必然獲得利益為要件。原審認被告
    擺設電子遊戲機具所得之利益，係利用電子遊戲機不確定之
    輸贏機率，與不特定之賭客對賭所得之利益，並非提供場所
    予不特定人或聚集不特定多數人賭博之對價，尚難認被告有
    藉提供場所予不特定人或聚集不特定多數人賭博取得利益之
    意圖。自不符合刑法第 268條「意圖營利」之構成要件。顯
    已不當解釋法律，將主觀之「意圖營利」解釋為客觀之「獲
    得利益」，將行為犯轉換為結果犯，顯有違誤。
  (二)其次，擺設大量電玩不同於一時性之聚眾賭博如年節之聚賭
    ，於樹下、廟前即可邀呼村里、來往行人聚賭，所費成本不
    多。於公共得出入之商店長時間擺設賭博性電玩，需要負擔
    租店及購置並維護賭博性電玩費用，僱請員工之薪資等等大
    量開銷，本質上具有大量成本，何況要違法營業，還需要承
    擔司法機關之取締查緝及地方不法份子要脅分贓之風險開銷
    ，所費不貲，若無龐大財力，賺取暴利之強烈企圖心，不可
    能投入賭博性電玩之經營。擺設賭博性電玩並非慈善事業，
    也不是非營利事業組織之公益團體，若無「營利之意圖」，
    如何解釋經營者投入鉅資以期長期營運之事實？再者賭博性
    電玩的經營依目前法制既屬非法，若經營者其無確信獲利之
    可能及據此獲利之目的及預期獲利之結果，何以在檢警長期
    查緝之風險下，仍有大量賭博性電玩之存在並且歷久不衰？
    顯示賭博性電玩之經營具有高獲利是一個公認的社會事實，
    刑事訴訟法第157 條規定公眾週知之事實無須舉證。司法不
    應漠視社會之普遍現象而迴避不論。
  (三)又「供給賭博場所」，乃指以一定之房屋或其他處所供給他
    人作為賭博之場所。查電子遊戲機之程式於設計之初即已隱
    含該遊戲機具有較高獲勝機率，此從經營者必須花費資金購
    買或租用遊戲機臺，並提供場所擺放而仍能獲利可明，是該
    等以擺設電子遊戲機提供賭博場所之行為，亦顯然同時具有
    營利之意圖；且行為人一方面意圖營利供給賭博場所，另一
    方面當然亦可親自下海與賭客對賭而涉犯刑法第266條第1項
    之賭博罪，理論上2者概念未有任何矛盾衝突。何況實務上
    對經營六合彩、樂透彩簽賭站之人，不論有無抽取固定成數
    之頭錢，凡有與顧客「對賭」而自負輸贏者，向來均認為除
    成立「聚眾賭博罪」外，仍有成立「供給賭博場所罪」及「
    聚眾賭博罪」，3罪並依想像競合規定從一重處斷。另社會
    事實中，聚眾賭博所圖者係大量輸贏中獲取之暴利，至於抽
    頭，僅屬營頭小利。職業賭場之聚賭，賭博性電玩之經營亦
    然，刑法第268條之「意圖營利」規定，若將之解釋成只適
    用於獲取小利之抽頭者或提供場地之人，將使賭博生態中，
    惡性大小之輕重顛倒，與社會價值輕重顛倒之法律解釋，非
    適當之法律解釋。
  (四)本件現場所查獲賭博性電玩多達10台（含電腦IC板12片）、
    賭資 4,800元，非屬於小型賭博性電子遊戲機店，被告經營
    時間迄查獲為止，亦為時甚久，被告與另案被告謝顯裕經營
    當有營利之意圖及營利之事實，而屬職業性、營業性之行為
    ，否則被告與謝顯裕何以甘冒屢次遭查獲之風險及處罰結果
    而停止營業？顯見該經營電子遊戲場業供人賭博一情，有經
    濟上之利益，則何以不論以營利亦有判決理由之矛盾。末酌
    以臺灣高等法院所屬法院96年法律座談會意見及臺灣高等法
    院95年度上易字第 702號、第1056號等判決及臺灣高等法院
    臺中分院96年度上易字第200號、第719號、第3922號等判決
    之見解，本件被告所為，尚應繩以刑法第 268條之罪，原審
    漏未審酌，亦難謂妥適。
五、查聲請簡易判決處刑暨檢察官上訴意旨以本案應另構成刑法
    第268條所定圖利供給賭博場所及圖利聚眾賭博2罪，固非無
    見。惟查：
  (一)按刑法第 268條之意圖營利供給賭場罪及意圖營利聚眾賭博
    罪，係對「提供賭博場所供人賭博、聚集眾人為賭」藉以營
    利等賭博媒介行為所設之處罰規定。如係參與賭博財物之行
    為，因其賭博場所之不同，及行為人是否有以賭博為常業之
    情形不同，其非難性各異，法律則依據其賭博行為之態樣，
    分別在社會秩序維護法第84條、刑法第 266條（普通賭博罪
    ），對參與賭博財物之行為人設有行政罰或刑罰等不同之處
    罰規定。易言之，刑法第 268條所規定之圖利供給賭場或聚
    眾賭博罪，行為人所圖得之利益，即係「提供賭博場所或聚
    眾賭博」之直接對價，其利益之圖得，具有「必然性」。至
    於賭博之財物輸贏，繫於射倖性質，並非刑法第 268條所規
    定之「意圖營利」，尚難以參與賭博之行為人，主觀上有參
    與賭博贏取財物之意圖，客觀上並有提供場所供賭博財物或
    聚眾賭博之行為，即認其行為已該當於刑法第 268條之圖利
    供給賭場罪或圖利聚眾賭博之犯罪構成要件。又所謂營利意
    圖者，固不以客觀上實際獲得利益為必要，但必以行為人主
    觀上有以提供賭博場所或聚眾賭博而獲取必然性利益之意欲
    始足以構成。原審以被告擺設電子遊戲機並非出於抽取一定
    利益之意圖，而係單純與顧客對賭，認本案被告不構成刑法
    第 268條之罪，適用法律尚無不妥，上訴人認原審將主觀之
    營利意圖解釋為客觀之獲得利益要件云云，自有誤會。
  (二)上訴人另以電子遊戲機程式設計上即具有較高獲勝機率予機
    器持有者，從而擺設電子遊戲機之行為人主觀上自有藉此以
    營利之意圖，認被告之行為應構成本罪云云。惟賭博本質上
    所具有之射倖性，係指以偶然事實之成就與否而決定輸贏，
    此種偶然事實的出現在機率上固然有高有低，惟其事實之出
    現仍屬於發生與否不確定，自與所謂必然性有所不同，刑法
    第 268條之營利意圖即指行為人希圖藉由提供場所等行為抽
    取一定利益之主觀上意欲，以具有必然性為要，並非一切欲
    藉由上開高機率之行為以獲利之意圖，固然具體情況中，行
    為人之行為可能同時該當第266條與第268條之罪，然必須加
    入賭局者於供給場所或聚集眾人時，同時具有上開營利之意
    圖，方有同時構成 3罪之可能。經查，本案被告雖有利用賭
    博性電子遊戲機與他人賭博財物之犯行，但純係利用扣案之
    電子遊戲機與客人對賭，並未另向客人以計時或收取場地費
    或抽頭費等方式收費，則被告僅係利用賭博性電子遊戲機不
    確定之輸贏機率，與不特定之賭客賭博財物，僅係以該賭博
    性電子遊戲機出現之偶然事實決定勝負，性質上係利用賭博
    性電子遊戲機，與不特定之賭客對賭，被告本身固具賭客之
    身分，而屬普通賭博罪，並非另有就「提供賭博場所或聚眾
    賭博」之行為，有以獲得對價即具體利益之意圖，自與刑法
    第 268條之意圖營利供給賭場、聚眾賭博罪之犯罪構成要件
    不合。原審認此部分犯罪不能證明，因聲請簡易判決處刑意
    旨認此部分與前揭論罪科刑部分有想像競合之裁判上一罪關
    係，認事用法並無不合。檢察官就此指摘原判決不當，為無
    理由。
六、爰審酌被告丙○○於本案犯行前，已有 9次賭博犯罪之前案
    紀錄，有臺灣高等法院被告前案紀錄表在卷可稽，雖未構成
    累犯，但足認其素行不佳，不知悔改，且其所經營之「凱鈴
    電子遊戲場」甫於97年4月25日下午6時28分許，為警查獲，
    並經本院於97年 7月11日以97年度簡字第1673號判決判處罰
    金 5,000元，未及數日竟再度經營賭博性電子遊戲機具與賭
    客對賭，為警查獲，顯屬不知悔改，且其所經營之「凱鈴電
    子遊戲場」內擺放之賭博性電子遊戲機臺數量非少，對社會
    秩序暨善良風俗所造成之影響非輕，惟念其年事已高等一切
    情狀，量處如主文所示之刑，並諭知易服勞役之折算標準。
    至扣案如附表所示之電子遊戲機具10臺（含IC板12塊）、機
    臺內之現金4,800元及賭客乙○○賭博所得之現金400元，業
    經本院另案以97年度簡字第2510號簡易判決宣告沒收，此有
    判決書1份附卷可參，故不再為重複沒收，附此敘明。
據上論斷，應依刑事訴訟法第455條之 1第1項、第3項、第364條
、第369條第1項前段、第299條第1項前段，刑法第28條、第 266
條第1項前段、第18條第3項、第42條第3項前段，刑法施行法第1
條之1第1項、第2項前段，判決如主文。
本案經檢察官甲○○到庭執行職務。
中    華    民    國    98    年    3     月    26    日
                  刑事第十四庭  審判長法  官  吳坤芳
                                      法  官  陳金虎
                                      法  官  周紹武
以上正本證明與原本無異
本判決不得上訴。
                                      書記官  徐晨芳
中    華    民    國    98    年    3     月    26    日
附錄本案論罪科刑法條全文：
中華民國刑法第266條第1項
在公共場所或公眾得出入之場所賭博財物者，處 1 千元以下罰金
。但以供人暫時娛樂之物為賭者，不在此限。
┌─────────────────────────┐
│【附表】                                          │
├──┬───────┬─────┬────────┤
│編號│電子遊戲機名稱│數量      │內含IC版數量    │
├──┼───────┼─────┼────────┤
│  1 │撲克機臺      │貳臺      │貳片            │
├──┼───────┼─────┼────────┤
│  2 │跑馬機台      │壹臺      │片            │
├──┼───────┼─────┼────────┤
│  3 │瑪莉機台      │貳臺      │貳片            │
├──┼───────┼─────┼────────┤
│  4 │Super Game    │貳臺      │貳片            │
├──┼───────┼─────┼────────┤
│  5 │孔雀王二代機台│壹臺      │壹片            │
├──┼───────┼─────┼────────┤
│  6 │大滿貫機台    │貳臺      │貳片            │
└──┴───────┴─────┴────────┘


司法院資訊處製作；財團法人民間司法改革基金會備份。
